【裁判字號】    92,交聲,57
【裁判日期】    921006
【裁判案由】    聲明異議
【裁判全文】
臺灣屏東地方法院交通事件裁定                      九十二年度交聲字第五七號
    聲  請  人  交通部公路總局高雄區監理所屏東監理站
    異  議  人  甲○○
    即受處分人
右列受處分人因違反道路交通管理處罰條例案件，對於交通部公路局高雄區監理所屏
東監理站九十二年五月八日屏監稽違車字第82-VA0000000號裁決聲明異議，本院裁定
如左：
    主  文
異議駁回。
    理  由
一、異議意旨略以：異議人即受處分人甲○○於民國九十一年十二月十八日十八時四
    十六分許，將其所有之車號ＷＨ－八一一八號自用小客車停放在屏東縣屏東市○
    ○路街旁，惟未曾收到任何停車費繳費單，亦未接獲催繳通知，其對於應繳納停
    車費一事全然不知，因此事後未依時限繳納停車費，並無故意或過失可言，惟竟
    於九十二年五月八日遭監理單位以「在道路收費處所停車不依規定繳費」裁罰新
    臺幣六百元，顯有可議。又因停車費繳費通知乃屬「行政處分」，依行政程序法
    第九十五條、第一百條第一項之規定，應個別告知送達，不可以該路段已經行政
    機關公告為收費路段，即不再個別告知送達。再者，處分機關之裁罰通知書，核
    其性質乃係「剝奪人民權利之行政處分」，依行政程序法第一百零二條規定，亦
    應於處分前給予受處分之相對人陳述意見之機會，惟前開裁決均未依此法定程序
    ，故請求將該裁決予以撤銷云云。
二、按地方主管機關為因應停車之需要，得視道路交通狀況，設置路邊車場，並得向
    使用者收取停車費。地方主管機關應於路邊停車場開放使用前，將設置地點、停
    車種類、收費時間、收費方式、費率及其他規定事項公告週知。停車場法第十二
    條第一項及第十三條有明文規定。次按，汽車駕駛人在道路收費停車處停車，不
    依規定繳費者，處新臺幣六百元以上一千二百元以下罰鍰。道路交通管理處罰條
    例第五十六條第一項第十一款亦定有明文。
三、經查：
    (一)異議人甲○○曾於九十一年十二月十八日十八時四十六分許，將其所有之車號
      ＷＨ－八一一八號自用小客車停放在屏東縣屏東市○○路路旁書有編號之停車
      格內一節，已據異議人坦認無訛（本院卷第三十六頁、第三十七頁筆錄參照）
      。而舉發機關收費員於右開時、地，對於停放路邊之異議人車輛，經輸入電腦
      確認無誤後，當場掣發繳費通知單一份夾在車輛雨刷下之事實，亦有屏東縣警
      察局九十二年七月二十八日屏警交字第○九二○○五二八四九號函所附之電子
      化停車收費管理逾期告發資料、停車格編號資料影本一份在卷供憑（本院卷第
      二十四頁至第二十七頁）。
    (二)異議人雖以未收到任何停車費繳費單，亦未接獲催繳通知，其對於應繳納停車
      費一事全然不知云云為辯。然屏東縣屏東市○○路路段已經屏東縣政府依停車
      場法及相關規定，於八十四年七月十一日公告為路邊收費停車場，並於九十一
      年二月十五日公告延長收費時間及提高收費標準。茲有屏東縣政府屏府警交
      字第一一○五八○號公告影本、八十四年七月十二日屏府警交字第一一○五八
      ○號函影本、九十一年二月十五日屏府秘法字第○九一○○二一九八三號令公
      告影本及九十二年七月二十八日屏府警交字第○九二○一二七二九二號函附卷
      可考（本院卷第二十八頁至第三十一頁）。此種地方主管機關所為之公告，乃
      屬行政程序法第九十二條第二項所稱「有關公物一般使用所為之『一般處分』
      」。而「一般處分」之送達，得以公告或刊登政府公報或新聞紙代替之，不以
  對受處分人以書面方式送達為必要，行政程序法第一百條第二項復定有明文。
      故前開「一般處分」既經合法公告，對於任何不特定之停車格使用人均屬有效
      。又行政法關係之發生，得依據法規、行政處分、行政契約，甚或事實行為，
      例如人民事實上利用公物或營造物等，亦可發生法律關係（陳敏著「行政法總
      論」，二版，第二五一頁至第二五三頁；林錫堯著「行政法要義」，第二次增
      修版，第九九頁至第一○一頁參照）。本件屏東縣政府向異議人收取停車費用
      之權利之發生，乃係因前開合法有效之「一般處分」及異議人利用地方主管機
      關設置之停車場停車之事實行為，乃公物利用之權利義務關係。異議人既知其
      使用公有道路書有編號之停車格，之前亦曾「收到一次紅單」（異議人陳詞，
      本院卷第三十七頁筆錄參照），自應知曉其負有此種繳費義務。其事後不主動
      向相關機關查詢計費狀況，復遲滯繳納停車費，對遲滯繳費之結果即有故意可
      言。因該法律關係並非依據行政處分而發生，故不以送達「繳費通知書」予異
      議人為必要。不論異議人是否收到道路停車場管理員所掣發之繳費通知單，亦
      不論其未收到通知單之原因為何，均無礙於異議人已發生之繳費義務。異議人
      認為其未接獲繳費通知單，遂不知有繳費義務，其後未依限繳費並無故意或過
      失，不應科罰云云，尚有誤會。
    (三)再者，監理機關所為裁決，性質上固為就公法上具體事件所為之行政處分（與
      前開「一般處分」有別），惟屏東縣警察局於舉發異議人之違規行為時，已於
      舉發通知單上載明「應到案時間」（九十二年四月十五日）及「應到案處所」
      （屏東監理站），茲有屏東縣警察局舉發違反道路交通管理事件通知單一紙在
      卷供憑，亦即已給予受處分人機會陳述意見，異議人以處分機關未依行政程序
      法第一百零二條規定給予其陳述意見之機會逕行裁罰，故該裁決之行政處分有
      瑕疵云云，亦屬誤會。
四、綜據上述，本件異議為無理由，應予駁回。爰依道路交通管理處罰條例第八十七
    條第二項，道路交通案件處理辦法第十九條，裁定如主文。
中      華      民      國      九十二    年      十      月      六    日
                                      臺灣屏東地方法院交通法庭
                                          法  官  王以齊
右正本證明與原本無異。
如不服本裁定應於收受送達後五日內向本院提出抗告書狀敘述抗告之理由抗告於台灣
高等法院高雄分院。
                                          書記官  盧姝伶
中      華      民      國      九十二    年      十      月    六     日


司法院資訊處製作；財團法人民間司法改革基金會備份。
